【裁判字號】    92,訴,1339
【裁判日期】    921021
【裁判案由】    偽造文書等
【裁判全文】
臺灣桃園地方法院刑事判決                        九十二年度訴字第一三三九號
    公  訴  人  臺灣桃園地方法院檢察署檢察官
    被      告  甲○○
右列被告因偽造文書等案件，經檢察官提起公訴（九十二年度偵字第一０八九六號）
，本院判決如左：
    主  文
甲○○連續意圖為自己不法之所有，而侵占對於業務上所持有之物，處有期徒刑壹年
。偽造之「忠華保全事業股份有限公司」及「經理彭國定」之印文各枚，均沒收之
。
    事  實
一、甲○○係受忠華保全事業股份有限公司（下稱忠華公司）僱用，擔任桃園縣中壢
    巿成章三街一四三巷博市社區總幹事，負責收取博市社區住戶管理費、保全服務
    費等款項，乃為從事業務之人，竟自民國九十一年十月至同年十二月間，基於意
    圖為自己不法所有及行使偽造私文書之概括犯意，自九十一年十月初某日起至九
    十一年十二月底止，連續將博市社區管理委員會（下稱管委會）轉交給予甲○○
    以供支付忠華公司之十月份部分保全服務費新台幣（下同）六萬七千元、十一月
    份保全服務費十六萬七千元、十二月份保全服務費十六萬七千元之保全服務費予
    以侵占而供己花用，並未交予忠華公司；且為使博市社區管委員相信其有將所收
    保全服務費交至忠華公司，先後於同年十、十一、十二月之月底某日，連續利用
    管委會內之電腦以合成方式，偽造忠華公司之橢圓形印文及該公司「經理彭國定
    」之條形印文，在其虛載之忠華公司收到九十一年十、十一、十二月份保全服務
    費之三紙收據上，並將所偽造之收據交付予博市社區管委會財務委員黃燕卿以行
    使之。於同年十二月間，忠華公司因遲未收到博市社區同年十月至十二月份之管
    理費，該公司經理彭國定即一再向甲○○催討，甲○○為掩飾其侵占服務費之犯
    行，即復於同年十二月二十七日，再假藉管委會名義，偽造關於「貴公司派駐本
    社區保全警衛服務費一事」內容之博市社區管委會九十一年十二月二十七日函文
    ，在函文上虛偽記載「對於本管委會因財務委員之估算錯誤，於年初交接後即將
    管理基金全數存入銀行之定期存款內，以致自九十一年七月份起即呈現收支不平
    衡之現象，以致於今尚積欠貴公司幾達二個月服務費未付，為此請貴公司能因人
    為之疏失而體諒為是。」等語，並盜用其所代保管之博市社區管委會印章及管委
    會主任委員李鴻德印章，蓋印在該份函文上，以示該函文係由博市社區管委會所
    發出，再於九十二年一月初，持所偽造之該份函文至忠華公司交予彭國定之助理
    張雅玲而行使之。張雅玲再轉交予彭國定，使忠華公司誤認博市社區因定期存款
    期限問題而暫緩支付前開已遭侵占之服務費。嗣經忠華公司發覺有異，經追查後
    始獲悉上情。
二、案經忠華公司訴請臺灣桃園地方法院檢察署檢察官偵查起訴。
    理  由
一、右揭事實，業據被告甲○○坦承不諱，核與告訴人忠華公司代表人吳富榮指訴及
    證人李鴻德於檢察官偵查中、證人彭國定於本院審理時之證述情節相符合，並有
    被告利用管委會內之電腦合成告訴人忠華公司與該公司經理彭國定之印文而偽造
    忠華公司收到保全服務費之收據三紙及被告假藉管委會名義而偽造關於「貴公司
    派駐本社區保全警衛服務費一事」之九十一年十二月二十七日函文一紙在卷資佐
    可參，事證明確，被告右揭犯行足堪認定，應予依法論科。
二、核被告甲○○右揭所為，係犯刑法第三百三十六條第二項業務侵占罪、及第二百
    十六條、第二百十條之行使偽造私文書罪。至被告偽造上開收據上之忠華公司及
    彭國定之印文、及其盜用管委會與李鴻德之印章，均僅為偽造私文書之部分行為
    ；及其偽造忠華公司收到保全服務費之收據三紙及偽造博市社區管委會九十一年
    十二月二十七日函文後，復持以行使，其偽造之低度行為，亦為行使之高度行為
    所吸收，均不另論罪。而被告先後侵占忠華公司九十一年十月、十一月、十二月
    份之保全服務費之業務侵占之犯行、及多次持用其所偽造之忠華公司保全服務費
    收據向博市社區管委會行使與假藉管委會名義向忠華公司行使其所偽造之關於「
    貴公司派駐本社區保全警衛服務費一事」之九十一年十二月二十七日函文之犯行
    ，時間緊接，觸犯基本構成要件同一罪名，顯係基於概括犯意反覆為之，均應依
    刑法第五十六條連續犯規定，以連續業務侵占、連續行使偽造私文書一罪論處，
    並加重其刑。惟被告所犯上開二罪，有方法、結果之牽連關係，應依刑法第五十
    五條牽連犯規定，從一重之連續業務侵占罪處斷。審酌被告前於九十年間已曾因
    業務侵占罪、竊佔罪經法院判處有期徒刑八月、六月，應執行有期徒刑一年，緩
    刑四年確定，此情有台灣高等法院被告全國前案紀錄表可稽，被告不思悔改，於
    緩刑期間內竟又再犯本件之罪，並參其犯罪動機、犯罪手段、侵占之金額、事後
    未與被害人達成和解等一切情狀，量處如主文所示之刑。又檢察官請求判處被告
    有期徒刑七月，本院參酌被告前於九十年間已曾因業務侵占罪經台灣高等法院判
    處有期徒刑八月，緩刑四年確定，且前案亦係因被告於八十八年間受雇於漢威建
    築物管理維護有限公司，而派駐於社區擔任總幹事期間侵占社區財物，有該院九
    十年上易字第二六三七號刑事判決一份附卷可稽，詎被告於緩刑期間內竟不知悔
    悟自新，又因擔任社區總幹事而再犯本件業務侵占等罪，且於事後亦未賠償被害
    人之損害，認檢察官之求刑，尚屬過輕，而從重量處如主文所示之刑，附此敘明
    。至前述被告利用管委會內之電腦合成方式而偽造之「忠華保全事業股份有限公
    司」及「經理彭國定」之印文各三枚，爰依刑法第二百十九條規定，併予宣告沒
    收之。
三、據上論斷，應依刑事訴訟法第二百九十九條第一項前段，刑法第五十六條、第三
    百三十六條第二項、第二百十六條、第二百十條、第五十五條、第二百十九條，
    罰金罰鍰提高標準條例第一條前段，判決如主文。
本案經檢察官陳志全到庭執行職務。
中      華      民      國    九十二    年      十      月    二十一    日
                                  臺灣桃園地方法院刑事第七庭
                                      審判長法  官   孫惠琳
                                            法  官   林惠霞
                                            法  官   呂仲玉
右正本證明與原本無異。
如不服本判決，應於判決送達後十日內向本院提出上訴狀( 應附繕本 )，上訴於
臺灣高等法院。
                                            書記官   方秀貞
中      華      民      國   九十二      年     十    月    二十八    日
附錄論罪科刑法條
中華民國刑法第三百三十六條
 (公務公益侵占罪、業務侵占罪)
對於公務上或因公益所持有之物，犯前條第一項之罪者，處一年以上七年
以下有期徒刑，得併科五千元以下罰金。
對於業務上所持有之物，犯前條第一項之罪者，處六月以上五年以下有期
徒刑，得併科三千元以下罰金。
前二項之未遂犯罰之。
中華民國刑法第二百一十六條
 (行使偽造變造或登載不實之文書罪)
行使第二百十條至第二百十五條之文書者，依偽造、變造文書或登載不實
事項或使登載不實事項之規定處斷。
中華民國刑法第二百一十條
 (偽造變造私文書罪)
偽造、變造私文書，足以生損害於公眾或他人者，處五年以下有期徒刑。
中華民國刑法第二百一十九條
 (沒收之特例)
偽造之印章、印文或署押，不問屬於犯人與否，沒收之。


司法院資訊處製作；財團法人民間司法改革基金會備份。
